臺灣高等法院刑事判決
109年度原上訴字第34號
上  訴  人  
即  被  告  江文義



選任辯護人  郭淳頤律師(法扶律師)          
上列上訴人因違反槍砲彈藥刀械管制條例案件，不服臺灣基隆地
方法院108年度原訴字第9號，中華民國109年1月10日第一審判決
（起訴案號：臺灣基隆地方檢察署108年度偵字第217號），提起
上訴，本院判決如下：
    主  文
上訴駁回。
    事  實
一、甲○○明知有殺傷力之改造手槍及子彈係屬槍砲彈藥刀械管制
    條例管制之物品，屬違禁物，非經許可不得持有，前於民國
    106年7月20日晚間7時20分許因持有改造手槍及子彈為警查
    獲（此部分所涉非法持有可發射子彈具殺傷力之槍枝罪，另
    經臺灣基隆地方法院以106年度原訴字第23號判決判處有期
    徒刑3年6月確定在案），竟另行起意，自前述案件查獲後之
    不詳時間，基於持有可發射子彈具有殺傷力之改造手槍、子
    彈之犯意，在不詳地點，以不詳方式，取得附表編號一、二
    所示之改造手槍1把及子彈2顆而持有之。於106年11月29日
    某時，甲○○與二名真實年籍不詳之男性友人（下稱甲男、乙
    男）及張天豪一同在甲○○之八斗子友人住處，甲○○將前揭槍
    枝取出供張天豪觀看後，再將前揭槍枝放入黑色包包內，於
    翌日（30日）凌晨0時15分許，張天豪因手機沒電，陸續使
    用甲○○的手機，和張天豪之女友祈湘雲聯絡訊息，嗣後張天
    豪先行返回斯時位於基隆市○○區○○街000號4樓住處（現已搬
    離），稍後約凌晨2、3時許，甲○○和甲男及乙男，再一同前
    往張天豪上址住處，甲男（無證據係未滿18歲之少年）遂與
    甲○○基於持有可發射子彈具有殺傷力之改造手槍、子彈之犯
    意聯絡，由甲男將裝有附表所示槍彈及撞針等物之黑色包包
    攜帶前往張天豪住處，待甲○○一行人進入張天豪住處後，甲
    男旋即將裝有附表所示槍彈及撞針等物之黑色包包放置在屋
    內近門口處，斯時祁湘雲及張天豪之友人陳彥廷亦同在張天
    豪住處內，甲○○和甲男及乙男約待了一小時左右即離開，惟
    離去時並未將裝有附表所示槍彈及撞針等物之黑色包包一併
    帶走。嗣於當日（30日）下午2時30分許，為警持臺灣基隆
    地方法院核發之搜索票，前往張天豪上址住處執行搜索，當
    場在屋內查獲前開之黑色包包（內裝附表所示之物），復經
    張天豪指認包包內之前揭槍彈來源係甲○○，始悉上情。
二、案經臺灣基隆地方法院法官依職權告發臺灣基隆地方檢察署
    檢察官偵查後提起公訴。
    理  由
壹、證據能力
    按被告以外之人於審判外之陳述，雖不符刑事訴訟法第159
    條之1至第159條之4之規定，而經當事人於審判程序同意作
    為證據，法院審酌該言詞陳述或書面陳述作成時之情況，認
    為適當者，亦得為證據；當事人、代理人或辯護人於法院調
    查證據時，知有第159條第1項不得為證據之情形，而未於言
    詞辯論終結前聲明異議者，視為有前項之同意，同法第159
    條之5第1項、第2項有明文規定。查本判決下列認定事實所
    引用之卷證所有證據（供述、文書及物證等），均經依法踐
    行調查證據程序，檢察官、被告甲○○及辯護人均未主張排除
    前開證據能力（僅爭執供述證據之證明力，見本院卷第173
    至178頁），且迄於本院言詞辯論終結前均未表示異議，本
    院審酌前開證據資料製作時之情況，尚無違法不當及證明力
    明顯過低之瑕疵，其書證部分亦無刑事訴訟法第159條之4之
    顯有不可信之情況與不得作為證據之情形，且均與本案具關
    連性，認以之作為證據應屬適當，故揆諸上開規定，認上揭
    證據資料均有證據能力。
貳、認定事實所憑之證據及理由
一、訊據被告甲○○矢口否認有何違反槍砲彈藥刀械管制條例犯行
    ，辯稱：伊不記得有跟張天豪去伊朋友八斗子住處，亦沒有
    於106年11月30日帶甲男、乙男去張天豪住處，伊跟甲男、
    乙男沒有關係，不知道他們是誰，伊也沒有帶包包過去張天
    豪住處，是發生事情後伊才過去的，伊沒有看過本案的槍，
    真的不是伊的云云。辯護人則以：證人陳彥廷在原審審理時
    清楚供述被告前來時沒有攜帶包包，也沒有帶甲男或乙男帶
    來的包包，而證人祈湘雲也供述包包是被告的弟弟背來且槍
    枝是從包包搜出來，故其等證詞無從證明被告與槍枝有接觸
    或是由其攜帶去的；關於在八斗子碰面部分，從證人祈湘雲
    跟張天豪的證詞，無從確認八斗子看到的槍枝與扣案槍枝是
    相同的，亦無從得證是被告帶至張天豪住處，是其等之證詞
    無法證明是被告寄藏，無從作為不利於被告的認定；再者，
    扣案槍彈上未採集到被告生物跡證跟指紋，且槍枝子彈取得
    不易，黑市價格也並非便宜，本件無從證明被告有動機將槍
    枝寄藏在張天豪住處云云。經查：
　㈠警方於106年11月30日下午2時30分許，持臺灣基隆地方法院
    核發之搜索票，前往張天豪上址住處執行搜索，當場查獲黑
    色包包（內裝有附表編號一、二所示具殺傷力之槍枝1支及
    子彈2顆及附表編號三所示之撞針等物品），張天豪此所涉
    非法寄藏可發射子彈具殺傷力之槍枝罪，經臺灣基隆地方法
    院以107年度訴字第334號判決判處有期徒刑3年2月，併科罰
    金10萬元，嗣經本院以108年度上訴字第358號撤銷，改判有
    期徒刑3年1月，併科罰金8萬元，復經最高法院以108年度台
    上字第2677號判決駁回上訴，業於108年9月18日確定（下稱
    「前案」）等情，業經證人張天豪、祈湘雲、陳彥廷分別於
    原審中證述在卷，並有基隆市警察局第四分局搜索扣押筆錄
    、扣押物品目錄表、查獲現場及扣案物之照片、張天豪之本
    院被告前案紀錄表在卷可稽。而上開槍枝1支及子彈2顆，經
    送請內政部警政署刑事警察局鑑定，鑑定結果認：送鑑手槍
    1枝（槍枝管制編號：0000000000號），認係改造手槍，由
    仿半自動手槍製造之槍枝，換裝土造金屬槍管而成，欠缺抓
    子鉤，且扳機單動功能無法作用，惟仍可以複動方式運作擊
    發適用子彈，認具殺傷力；送鑑子彈9顆（本案扣案物僅其
    中2顆），認均係非制式子彈，由金屬彈殼組合直徑8.9±0.5
    mm金屬彈頭而成，均經試射，均可擊發，認具殺傷力。另扣
    案如附表編號三所示之撞針1支，經函詢內政部後，經該部
    覆以：金屬撞針，非屬內政部86年11月24日台(86)內警字第
    0000000號公告之槍砲主要組成零件等語，有內政部警政署
    刑事警察局107年3月5日刑鑑字第1068023097號鑑定書、內
    政部警政署刑事警察局108年10月31日刑鑑字第1088008347
    號函及內政部108年7月15日內授警字第1080872215號函在卷
    可參（107偵1799號影卷第15至16頁，原審卷二第45頁，原
    審卷一第241頁），是此部分事實，首堪認定。
　㈡而於警方至張天豪上址住處搜索前，被告確有與張天豪一同
    在外乙節，業據證人張天豪於原審審理時證述明確（見原審
    卷一第439至444頁），核與證人祈湘雲於原審審理時證述：
    106年11月30日凌晨0時15分許，因為張天豪手機沒有電，當
    時張天豪和被告在一起，所以張天豪拿被告的手機，使用被
    告的Messenger和伊對話，當天張天豪被警察帶走後，伊和
    被告亦有用Messenger的帳號傳訊息及通話，被告的Messeng
    er帳號名稱為「BeerJiang」等語相符（見原審卷二第58至6
    3頁），復有證人張天豪之臉書對話紀錄、被告與證人祈湘
    雲之Messenger對話訊息內容擷圖照片在卷可考（見原審卷
    二第18至26頁、第89至125頁）。而Messenger名稱「BeerJi
    ang」確係被告之帳號乙節，為被告所肯認（見原審卷二第6
    3頁），亦有帳號名稱為「BeerJiang」之網路資料及照片附
    卷可憑（見原審卷二第127至131頁），是證人張天豪此部分
    證述，核屬有據，當可採信。
　㈢被告辯以上情，惟查，本件所扣案具殺傷力之手槍及子彈為
    被告所持有，且被告有帶其小弟即甲男、乙男一同前往張天
    豪住處，並推由甲男負責攜帶裝有本案槍、彈之黑色包包，
    並將該包置放於張天豪家中門口處乙節，業據證人張天豪、
    祈湘雲、陳彥廷人於原審中證述甚詳：
　⒈證人張天豪於原審審理時證稱：警方到伊住處搜索前一天，
    伊和被告與甲男、乙男同在被告之八斗子友人住處，被告將
    槍枝取出供伊觀看後，將前揭槍枝放入黑色包包內，嗣後伊
    先行返回中平街住處，稍後被告帶甲男、乙男到伊的住處，
    由甲男攜帶前開裝有槍支之黑色包包進入屋內後放置在門口
    處，當時祁湘雲、陳彥廷也在伊的住處，警察在伊住處扣得
    黑色包包內之槍彈是被告的等語（見原審卷一第438至446頁
    、第465至467頁、第473至475頁）。
　⒉證人祈湘雲於原審審理時證稱：警察搜索前一天，伊和被告
    曾在外面碰面，事後伊自己先行回張天豪的住處，搜索那天
    的半夜，被告和被告的弟弟（小弟）有到張天豪住處，伊之
    前有聽到被告叫他的弟弟（小弟）背一個包包來，後來果然
    有帶包包到張天豪的住處，當天下雨，有打開包包，因為伊
    在滑手機，沒有注意看，警察搜索查獲有槍的包包就是被告
    的弟弟（小弟）背來的包包等語（見原審卷一第446至465頁
    ）。
　⒊證人陳彥廷於原審審理時證稱：警方搜索前一晚（29日）晚
    餐後約6、7點，伊到張天豪住處，待到隔日（30日）凌晨4
    、5點離開，回自己住家洗澡，當天下午再過去時，剛好到
    門口遇到警察搜索就一起進屋內，被告和他的兩個男性友人
    ，在30日凌晨2、3點左右，有到張天豪住處，其中一個男生
    手上有拿一個黑色、單肩的斜背色，因為當天下雨，包包被
    淋濕，有將拉鍊打開，伊看到包包內有槍，被告和他的朋友
    待不到1個小時就離開，一直到警察搜索時才發現黑色包包
    沒有帶走，還放在門口鞋櫃旁邊等語（見原審卷一第428至4
    37頁）。
　⒋經互核證人張天豪、祈湘雲、陳彥廷上開證述以觀，其等之
    證述均一致，且對於放在張天豪家中之裝有本案槍彈的包包
    係被告所有並由被告指示小弟甲男置放一節，證人祈湘雲、
    陳彥廷之證述均與證人張天豪所述相符，得佐證證人張天豪
    之證詞可信度甚高，並非虛構攀誣。衡以被告於本案審理時
    供稱：伊和張天豪是吃藥的朋友，和祈湘雲沒有關係，和陳
    彥廷沒有很熟等語（見本院卷第152頁），可見被告與證人
    張天豪、祈湘雲、陳彥廷間並無仇恨糾紛，且證人張天豪、
    祈湘雲、陳彥廷均經具結始為前開證詞，其等證言內容之真
    實性已有刑法偽證罪責可擔保，衡情證人張天豪、祈湘雲、
    陳彥廷應無設詞誣陷被告之動機及必要。
　㈣又被告於本院準備程序中自承：伊是張天豪被抓那天有去，
    因為祈湘雲打電話告訴伊說張天豪被抓，伊想說就過去看看
    是什麼情形等語。（見本院卷第151至152頁）此核與祈湘雲
    證稱：因為是甲○○叫他弟弟把包包背來的，所以張天豪打電
    話給甲○○，叫甲○○解決，是用伊的電話打的等語（見原審卷
    一第475至476頁）。而祈湘雲曾於108年11月30日下午3時12
    分張天豪被警搜索後傳送訊息給被告稱：「等等不要過來家
    裡」、「被衝」、「可樂（指張天豪）被帶走了」、「警察
    一進來就問有沒有槍，現在自己拿出來」，被告則回以：「
    哪裡衝的」，祈湘雲回以「安樂所吧 可樂被帶去安樂所」
    。又張天豪係自當日下午7時4分在基隆市警察局第四分局安
    樂派出所製作筆錄，而於當日下午4時28分祈湘雲曾傳訊息
    給被告稱：可樂叫你打給他一下，有事要跟你講。之後被告
    即用messenger打電話給祈湘雲。有上揭messenger訊息在卷
    可稽（見原審卷二第30頁）。又張天豪自當日下午7時4分在
    安樂派出所偵訊時，對於本件槍枝來源供稱：是今日（30）
    3時許，我一位綽號阿宏男性友人聊天後放在我家中忘記拿
    走的等語。（見偵字第6146號卷第6頁）此核與證人張天豪
    於原審中證稱：我在警察局有打給甲○○，我和他說「你為什
    麼會放在那邊，我不是和你說了要帶走，現在怎麼辦」、「
    不然你找阿樂，我不可能背，又不是我的。」後來他說好，
    說要來找我，所以我們一直在那邊等，但後來甲○○並沒有找
    人來，警察說不能再拖了，一定要做筆錄，一開始我也沒有
    把他講出來，因為怕害到他，所以隨便講一個名字等語（見
    原審卷一第473至第475頁）等情互核相符。而若本件槍枝與
    被告無關，被告何需立時於張天豪遭警拘捕後即至案發現場
    關心，並於張天豪製作筆錄前與張天豪通話，堪認證人張天
    豪、祈湘雲、陳彥廷上開證述，係與客觀事實相符而可採信
    。據此，於106年11月30日凌晨2、3點許，被告確實有帶其
    小弟即甲男、乙男前往張天豪住處，且裝有本案槍、彈之包
    包係由被告指示小弟攜帶至張天豪家中，並置放之等情，堪
    以認定。
　㈤至辯護人所辯本件查獲槍枝上無被告之指紋，故無法證明被
    告曾經持有本件槍枝云云。查本案扣案改造手槍、子彈及如
    附表編號三所示之物品，經原審送請內政部刑事警察局採驗
    指紋、DNA等生物跡證，鑑定結果認：未發現指紋、經萃取D
    NA檢測，人類DNA定量結果，均未檢出DNA量及未檢出足資比
    對之DNA-STR型別等情，有內政部刑事警察局108年8月15日
    刑紋字第1080077838號、108年10月29日刑生字第108008003
    2號鑑定書各1份在卷可考（見原審卷一第345至346頁，原審
    卷二第41頁），然經人觸碰物品未能採得指紋及DNA，其可
    能係因留存指紋不完整，或因多人觸碰致使原留存指紋遭到
    破壞，自難以上開扣案物未採得被告指紋及DNA，而證明被
    告未曾接觸過上開扣案物。又證人祈湘雲於原審中證述：之
    前在外面的時候，有聽到被告叫他弟弟(小弟)把東西帶到張
    天豪那裡等語（見原審卷一第464至465頁、第475頁）及證
    人張天豪於原審中證述：在被告的八斗子友人住處時，包包
    裡面原本沒有東西，是被告在那邊給我看後，直接把槍放進
    包包裡面，所以知道包包是被告的。不知道為何被告跟他弟
    弟一起過來時，包包是他弟弟背的。不認識被告兩個弟弟，
    有聽到那兩個人叫被告「哥」等語（見原審卷一第444至446
    頁、第439頁），可知被告確係將本案槍枝放置包包內，並
    在被告授意、指示下，推由被告之小弟（甲男）攜帶至張天
    豪家中。是難以辯護人之辯詞，為被告有利之認定。
二、綜上所述，被告及其辯護人辯護意旨所辯各情，要屬事後卸
    責之詞，均不足採。本案事證明確，被告犯行足堪認定，應
    予依法論科。
參、論罪
ㄧ、核被告所為，係犯槍砲彈藥刀械管制條例第8條第4項之非法
    持有可發射子彈具殺傷力之槍枝罪、同條例第12條第4項之
    非法持有子彈罪。被告未經主管機關許可，自另案（臺灣基
    隆地方法院106年度原訴字第23號違反槍砲彈藥刀械管制條
    例案件）為警於106年7月20日晚間7時20分許查扣槍枝及子
    彈後之不詳時間起，另行起意，迄至106年11月30日下午2時
    30分許為警查獲時止，其持有本案槍枝及子彈之行為，為繼
    續犯，應論以一罪。被告同時持有附表編號一、二所示之具
    殺傷力槍枝及子彈，係一行為同時觸犯前揭二罪，為想像競
    合犯，應依刑法第55條規定，從一重論以非法持有可發射子
    彈具殺傷力之槍枝罪。
二、被告與真實姓名年籍不詳之甲男（無證據係未滿18歲之少年
    ），就本案犯行，有犯意聯絡，行為分擔，為共同正犯。檢
    察官雖未於起訴書犯罪事實欄載明尚有二名男子即甲男及乙
    男與被告一同前往張天豪住處，由甲男將裝有附表所示槍彈
    之黑色包包攜帶前往等情，惟此部分事實，業經依前開證據
    認定屬實，應予補充更正。至於乙男雖一同前往張天豪上址
    住處，然尚無事證足認乙男明知甲男所攜帶之黑色包包內有
    槍彈而與被告及甲男具有犯意聯絡及行為分擔，故乙男部分
    未論以共同正犯，併此敘明。
三、被告前因施用毒品案件，經臺灣基隆地方法院以105年度聲
    字第827號裁定合併應執行有期徒刑3月確定，先於105年9月
    12日易科罰金執行完畢；復因過失傷害案件，經臺灣士林地
    方法院以105年度原交簡字第1號判決判處有期徒刑3月確定
    ，再於105年10月3日經臺灣士林地方法院以105年度聲字第1
    479號裁定就上開毒品案及過失傷害案裁定合併應執行有期
    徒刑5月確定，業於105年11月23日易科罰金執行完畢，有本
    院被告前案紀錄表在卷可參，其於徒刑執行完畢後，5年以
    內故意犯本件有期徒刑以上之罪，為累犯，本應加重其刑，
    惟查，本案所犯之非法持有可發射子彈具殺傷力之槍枝罪，
    核其犯罪型態、罪質、犯罪情節均與前案犯之施用毒品、過
    失傷害罪迥異，尚無從認為被告有受徒刑執行完畢後，仍不
    知悔改而故意犯罪之惡性或對刑罰反應力特別薄弱之情形，
    依據司法院大法官會議釋字第775號解釋有關累犯尚非必須
    一律加重之意旨，本院認為被告所犯本件之罪，尚無必須加
    重其刑之必要，爰不予加重其刑。
肆、駁回上訴之理由　　
一、原審詳查後認被告上開犯行明確，適用槍砲彈藥刀械管制條
    例第8條第4項、第12條第4項，刑法第11條前段、第28條、
    第55條、第47條第1項、第42條第3項、第38條第1項等規定
    ，並審酌被告於本案犯行前曾有2次遭警查獲持有具殺傷力
    之改造槍彈之情事，當知法律之禁制，仍重複再犯相同之非
    法持有可發射子彈具殺傷力槍枝及子彈之犯罪，惡性非輕。
    又其未經許可而持有本案槍彈，且隨身攜帶在外，對社會大
    眾之身體、生命及社會構成潛在風險，嚴重危害社會治安，
    所為殊不足取，惟念尚無證據被告曾持本案槍彈以作為傷害
    他人身體或其他犯罪之不法使用等一切情狀，量處有期徒刑
    4年，併科罰金新臺幣5萬元，並就併科罰金部分諭知易服勞
    役之折算標準。沒收部分則以：扣案附表編號一所示具有殺
    傷力之改造手槍1枝，具有殺傷力，屬違禁物，應依刑法第3
    8條第1項規定，予以宣告沒收；附表編號二所示之非制式子
    彈2顆（具殺傷力），已經鑑定試射完罄，射擊後彈藥部分
    因擊發燃燒殆盡，其餘部分亦裂解為彈頭與彈殼，已不具子
    彈完整結構及功能，並失違禁物之性質，不為沒收之宣告；
    附表編號三所示之物，被告否認為其所有，非屬違禁物，核
    與本案並無直接關連，爰不予告沒收。經核其認事用法並無
    違誤，量刑及沒收亦屬妥適，應予維持。
二、被告上訴猶執詞否認犯罪，然其所執各項辯解不可採信之理
    由，均已詳述如前，且量刑事由亦無何改變，是被告提起上
    訴並無理由，應予駁回。
據上論斷，應依刑事訴訟法第368條，判決如主文。
本案經檢察官林明志提起公訴，檢察官蔡名堯到庭執行職務。
中　　華　　民　　國　　109 　年　　8 　　月　　26　　日
                  刑事第八庭    審判長法　官  陳世宗
                                      法　官  吳勇毅
                                      法　官  呂寧莉
以上正本證明與原本無異。
如不服本判決，應於收受送達後20日內向本院提出上訴書狀，其
未敘述上訴之理由者並得於提起上訴後20日內向本院補提理由書
（均須按他造當事人之人數附繕本）「切勿逕送上級法院」。
                                      書記官  賴資旻
中　　華　　民　　國　　109 　年　　8 　　月　　26　　日

附表：
編號     扣案物品           鑑定結果 備註  一 改造手槍1枝（槍枝管制編號：0000000000號） 認係改造手槍，由仿半自動手槍製造之槍枝，換裝土造金屬槍管而成，欠缺抓子鉤，且扳機單動功能無法作用，惟仍可以複動方式運作擊發適用子彈，認具殺傷力。【內政部警政署刑事察局107年3月5日刑鑑字第1068023097號鑑定書（見107年度偵字第1799號影卷第15頁）】 扣於張天豪違反槍砲彈藥刀械管制條例等案件（臺灣基隆地方法院107年度訴字第334號）  二 子彈2顆 認係非制式子彈，由金屬彈殼組合直徑8.9± 0.5mm金屬彈頭而成，均經試射，均可擊發，認具殺傷力。【⒈同上鑑定書、⒉內政部警政署刑事警察局108年10月31日刑鑑字第1088008347號函（見原審卷二第45頁）】 扣於張天豪違反槍砲彈藥刀械管制條例等案件（臺灣基隆地方法院107年度訴字第334號）  三 ①喜得釘火藥1盒 ②彈簧7個 ③撞針1支 ④底火100個 ⑤彈頭4顆 ⑥空彈殼77顆 ③「撞針」1支，非屬內政部86年11月24日台(86)內警字第0000000號公告之槍砲主要組成零件【內政部108年7月15日內授警字第1080872215號函（見原審卷一第241頁）】 扣於張天豪違反槍砲彈藥刀械管制條例等案件（臺灣基隆地方法院107年度訴字第334號）